---
title: "Correção de atrasos na notificação de SRAG usando números fuzzy"
author: "Mônica Brochini"
date: "`r Sys.Date()`"
output: rmarkdown::html_vignette
vignette: >
  %\VignetteIndexEntry{Metodologia DelayFuzzy}
  %\VignetteEngine{knitr::rmarkdown}
  %\VignetteEncoding{UTF-8}
---

## 1. Introdução

O atraso da notificação é um fator crítico para a vigilância epimdeiológica da doença e gestão de ações que podem conter a transmissão. Este trabalho apresenta um método baseado em lógica fuzzy para classificar atrasos no tratamento através de núemros triangulares fuzzy.

---

## 2. Dados

Foram utilizados dados de notificação de casos de srag (sivep-gripe), contendo:

- Data dos primeiros sintomas  
- Data de início do tratamento  
- Código da notificação  

---

## 3. Metodologia

A diferença entre as datas foi usada para calcular o atraso em dias.  
Funções de pertinência fuzzy foram aplicadas para classificar os atrasos.

```r
library(delayfuzzy)

calcular_atraso()
Responsável por transformar diferenças entre datas em uma variável discreta de atraso semanal, que fundamenta toda a modelagem subsequente.
Entrada principal:base individual com datas
Saída: base com coluna atrasoSemanas

matriz_atraso()
Constrói a matriz de frequências de atraso por semana epidemiológica.
Realiza a tabulação cruzada entre a semana epidemiológica de notificação e o atraso em semanas, formando a matriz observada Xi,j
Entrada
base com atraso calculado
Saída
matriz de frequências X

matriz_cumulativa()
Gera a matriz cumulativa de notificações.
Calcula o número acumulado de notificações observadas até cada atraso, resultando na matriz Ci,j
Entrada
matriz de atraso 𝑋

Saída
matriz cumulativa 𝐶

estimar_Fj()
Estima os fatores de atraso Fj
Calcula a razão entre contagens acumuladas sucessivas para cada atraso, assumindo monotonicidade e garantindo 0 < Fj <= 1
Entrada 
Matriz cumulativa 𝐶
atraso j

Saída
Escalar Fj

Estimar_lj()
Estima a incerteza associada aos fatores Fj
Calcula a largura dos números fuzzy triangulares a partir da relação entre a matriz observada e a cumulativa

Entrada 
Matriz cumulativa C
Matriz esperada X
atraso j

Saída
escalar lj

mult_fuzzy()
Implementa a multiplicação aproximada de números fuzzy triangulares.
Executa a propagação da incerteza ao combinar fatores fuzzy com valores cumulativos, conforme regras de aritmética fuzzy.

Entrada
dois números fuzzy triangulares

Saída
número fuzzy triangular resultante

propagar_fuzzy()
Propaga a correção fuzzy ao longo da matriz temporal.
Aplica recursivamente os fatores fuzzy ~Fj à matriz cumulativa para estimar valores não observados

Entrada
matriz cumulativa
vetores Fj lj

Saída
matrizes corrigidas


```{r, include = FALSE}
knitr::opts_chunk$set(
  collapse = TRUE,
  comment = "#>"
)
```

```{r setup}
library(delayfuzzy)
```
